【裁判字號】    98,交訴,100
【裁判日期】    981230
【裁判案由】    過失致死等
【裁判全文】
臺灣屏東地方法院刑事判決             98年度交訴字第100號
公  訴  人  臺灣屏東地方法院檢察署檢察官
被      告  甲○○
上列被告因過失致死等案件，經檢察官提起公訴（98年度偵字第
3599號、98年度調偵字第187 號），被告於準備程序期日就被訴
事實為有罪之陳述，本院合議庭裁定由受命法官獨任進行簡式審
判程序，判決如下：
    主  文
甲○○犯不能安全駕駛動力交通工具罪，處有期徒刑月，如易
科罰金，以新臺幣壹仟元折算壹日；又犯業務過失致人於死罪，
處有期徒刑陸月，如易科罰金，以新臺幣壹仟元折算壹日。應執
行有期徒刑捌月，如易科罰金，以新臺幣壹仟元折算壹日。
    事  實
一、甲○○係砂石車司機，為從事駕駛業務之人。其於民國98年
    3 月17日22時許至98年3 月18日1 時許，在其屏東縣屏東市
    ○○路39巷37號住處，飲用加水高梁酒約400 毫升後，明知
    其控制力及注意力均已達已不能安全駕駛動力交通工具之程
    度，猶不顧道路交通公眾之安全，於98年3 月18日7 時許，
    執意駕駛車牌號碼1593-FD 號自小貨車上路，嗣於當日7 時
    20分許，沿屏東縣屏東市○○○路由南往北方向行駛，行經
    該路段臺27線61公里700 公尺處時，因欲上廁所，明知汽車
    停車時，在顯有妨礙其他人、車通行處所，不得停車，而當
    時天候晴、日間自然光線、柏油路面、路面乾燥、無缺陷、
    無障礙物及視距良好等情況，客觀上並無不能注意之情形，
    竟疏於注意，貿然將其所駕駛之自小貨車停放於上開路段之
    慢車道處，適有洪晨晉無照騎乘車牌號碼620-DZM 號重型機
    車，並搭載乙○○，沿復興南路由南往北同向行駛至上開路
    段，洪晨晉本亦應注意汽車行駛時，駕駛人應注意車前狀況
    ，隨時採取必要之安全措施，且依當時情形亦無不能注意之
    情事，竟疏未注意，致見甲○○所停放之自小貨車時已閃避
    不及，洪晨晉所騎乘機車前車頭撞擊甲○○所駕駛之上開自
    小貨車左後車尾，洪晨晉、乙○○因而人、車倒地，洪晨晉
    因此受有胸部挫傷併右側肋骨多處骨折、氣血胸、右鎖骨骨
    折等傷害，送醫急救後，仍於當日10時1 分許不治死亡；乙
    ○○因此受有頭部外傷併上唇及前額撕裂傷、顱骨骨折、氣
    腦、肱骨骨折、全身多處擦傷、右膝撕裂傷等傷害。甲○○
    肇事後停留現場，於偵查機關尚不知係何人肇事時，向到場
    處理之員警坦認肇事而自首，並經員警對其施以吐氣酒精濃
    度測定，測得其呼氣酒精濃度為每公升0.75毫克，而悉上情
    。
二、案經屏東縣政府警察局移請相驗，及乙○○提出告訴，由臺
    灣屏東地方法院檢察署檢察官偵查起訴。
    理  由
一、按本件被告甲○○所犯為死刑、無期徒刑、最輕本刑3 年以
    上有期徒刑以外之罪，亦非屬高等法院管轄之第一審案件，
    其於準備程序進行中，先就被訴事實為有罪之陳述，經告知
    簡式審判程序之旨，並聽取檢察官、被告之意見後，本院合
    議庭依刑事訴訟法第273 條之1 第1 項裁定進行簡式審判程
    序，是本案之證據調查，依同法第273 條之2 規定，不受同
    法第159 條第1 項、第161 條之2 、第161 條之3 、第163
    條之1 ，及第164 條至第170 條所規定證據能力認定及調查
    方式之限制，合先敘明。
二、事實認定部分：
  (一)上揭事實，業據被告甲○○於本院審理時坦承不諱，並有調
    查報告2 紙（見相驗卷第4 頁、第45頁）、道路交通事故現
    場圖1 紙（見相驗卷第9 頁）、道路交通事故調查報告表(一)
    (二)（見相驗卷第10-11 頁）、被告甲○○駕駛執照影本1 紙
    （見相驗卷第12頁）、屏東縣政府警察局舉發違反道路交通
    管理事件通知單1 紙（見相驗卷第15頁）、道路交通事故當
    事人酒精測定紀錄表1 紙（見相驗卷第16頁）、刑法第185
    條之3 案件測試觀察紀錄表1 紙（見相驗卷第17頁）、屏東
    縣警察局指揮中心受理110 報案紀錄單1 紙（見相驗卷第19
    頁）、財團法人義大醫院診斷證明書2 紙（告訴人乙○○部
    分，見相驗卷第50頁及偵卷第19頁）、衛生署屏東醫院診斷
    證明書1 紙（告訴人乙○○部分，見偵卷第18頁）及現場照
    片12張（見相驗卷第22-27 頁）附卷可稽。而被害人洪晨晉
    因本件車禍，導致受有胸部挫傷併右側肋骨多處骨折、氣血
    胸、右鎖骨骨折等傷害，嗣並傷重不治死亡乙節，亦經臺灣
    屏東地方法院檢察署檢察官會同法醫師相驗屬實，有臺灣屏
    東地方法院檢察署相驗屍體證明書1 紙（見相驗卷第39頁）
    、臺灣屏東地方法院檢察署檢驗報告書1 份（見相驗卷第33
    -38 頁）、相驗照片6 張（見相驗卷第42-44 頁）以及國軍
    高雄總醫院附設屏東民眾診療服務處診斷證明書1 紙（見相
    驗卷第21頁）存卷可證。俱徵被告之上開任意性自白核與事
    實相符，堪以採信。
  (二)按臨時停車：指車輛因上、下人、客，裝卸物品，其引擎未
    熄火，停止時間未滿3 分鐘，保持立即行駛之狀態；停車：
    指車輛停放於道路兩側或停車場所，而不立即行駛。道路交
    通管理處罰條例第3 條第9 款、第10款分別定有明文。查被
    告駕車行經案發地點，因欲上廁所，而將自小貨車停放慢車
    道，並至路旁農地處大解乙情，業經被告於警詢中及本院審
    理中供稱明確（見相驗卷第5 頁背面、本院卷第42頁正面）
    ，被告雖另陳稱其有打故障燈且引擎未熄火（同上頁），然
    被告實際上既已離車，甚更至路旁農地處大解，則上開自小
    貨車並未保持可立即行駛之狀態，而與上揭「臨時停車」之
    定義不符，實應屬「停車」之情形。又按汽車停車時，在顯
    有妨礙其他人、車通行處所，不得停車，道路交通安全規則
    第112 條第1 項第9 款定有明文。被告於本件案發當時，領
    有合格之職業聯結車駕駛執照，有其駕照影本1 紙附卷可徵
    ，對上開規定自當知之甚詳，而當時天候晴、日間自然光線
    、柏油路面、路面乾燥、無缺陷、無障礙物及視距良好等情
    況，有上開道路交通事故調查報告表(一)存卷可查，客觀上並
    無不能注意之情事，被告竟疏未注意，貿然將其所駕駛之自
    小貨車停放在顯有妨礙其他人、車通行之慢車道處，使被害
    人洪晨晉騎車閃避不及，致生本件車禍，其駕駛行為顯有過
    失無訛。另按汽車行駛時，駕駛人應注意車前狀況，並隨時
    採取必要之安全措施，道路交通安全規則第94條第3 項定有
    明文，被害人洪晨晉雖未領有合格之機車駕駛執照，有證號
    查詢機車駕駛人結果1 紙（見本院卷第38頁）在卷可考，然
    其對於上開幾近於吾人生活上所應具備之基本常識，自不得
    諉為不知，且本件案發當時客觀上復無不能注意之情事，被
    害人洪晨晉竟疏未注意車前有停放自小貨車之狀況，並採取
    必要之安全措施，因而閃避不及，騎車撞擊該自小貨車之左
    後車身，就本件車禍之發生自同具過失。但本件車禍既係由
    於被告及被害人洪晨晉之過失併合而發生，是被告上開過失
    之責尚不能因此而免除，僅得為量刑之參酌。
  (三)綜上所述，被告就本件車禍確有過失，且其過失行為與被害
    人洪晨晉死亡及告訴人乙○○所受傷害間，具有相當因果關
    係，故本件事證明確，被告酒後駕車、業務過失致人於死及
    業務過失傷害犯行，均堪認定，自應依法論科。
三、按刑法上所謂業務係指以反覆同種類之行為為目的之社會活
    動而言，至於其報酬之有無，是否以營利為目的，均非所問
    ，只須其具有反覆繼續性，即足當之；又從事業務之人，對
    於一定危險之認識能力，較一般人為強，故法律上課以較高
    之注意義務，換言之，其避免發生一定危險之期待可能性亦
    較常人為高，故其違反注意義務之可責性自亦較重，是職業
    駕駛人既係從事駕駛業務之人，不論其駕駛係自用小客車或
    其他之車輛，均不失為業務上行為之性質，其發生車禍，自
    仍應以業務過失論處。核被告所為，係犯刑法第185 條之3
    服用酒類不能安全駕駛動力交通工具而駕駛罪、同法第276
    條第2 項之業務過失致人於死罪及同法第284 條第2 項前段
    之業務過失傷害罪。又被告既係從事駕駛業務之人，則公訴
    意旨認被告本件過失肇事致被害人洪晨晉死亡及告訴人乙○
    ○受傷部分，係犯刑法第276 條第1 項過失致死及同法第28
    4 條第1 項前段之過失傷害罪，尚有未合，然基本事實同一
    ，爰依刑事訴訟法第300 條規定變更起訴法條如上。被告一
    業務過失行為，造成被害人洪晨晉、告訴人乙○○二人分別
    受有死亡及普通傷害之結果，成立業務過失致人於死及業務
    過失傷害二罪名，侵害2 人之法益，應依刑法第55條想像競
    合之例，從一重之業務過失致人於死罪處斷。又被告所犯業
    務過失致人於死罪及服用酒類不能安全駕駛動力交通工具而
    駕駛罪間，其犯意各別，行為互殊，所犯構成要件有異，應
    成立數罪並分論併罰之。另按上訴人於駕駛執照遭吊扣期間
    駕駛汽車，即屬無駕駛執照駕車，其無照駕車，疏於注意違
    規裝載貨物（即裝載之鋼筋貨物違規伸出車尾之外），又於
    汽車故障停於道路邊時，未於車後設置故障標誌，致為被害
    人張國華騎乘之機車撞及突出車尾之鋼筋，導致張國華及其
    機車後座乘客張佳惠傷重不治死亡，上訴人所犯業務過失致
    人於死罪，應依道路交通管理處罰條例第86條第1 項加重其
    刑，最高法院91年度台上字第5274號判決意旨可資參照。本
    件被告係酒後駕車，並違規停車於顯有妨礙其他人、車通行
    之慢車道處，致生本件車禍，因而致人死亡，依法應負刑事
    責任，參酌上開判決意旨，就其所犯業務過失致人於死罪部
    分，仍應依道路交通管理處罰條例第86條第1 項規定加重其
    刑。又被告肇事後停留現場，於偵查機關尚不知係何人肇事
    時，向到場處理之員警坦認肇事乙情，有屏東縣政府警察局
    道路交通事故肇事人自首情形紀錄表1 紙（見相驗卷第18頁
    ）附卷可佐，嗣並接受裁判，堪認合於自首要件，考量其勇
    於面對司法，就其所犯業務過失致人於死罪部分，爰依刑法
    第62條前段之規定減輕其刑。而被告此部分犯行，既有上揭
    加重減輕事由，遂依法先加重後減輕之。茲審酌被告於本件
    案發當時，領有合格職業聯結車駕駛執照，又係從事駕駛業
    務之人，對於道路交通安全規範之認識與瞭解，自當強於常
    人，然竟酒後駕車上路，罔顧用路大眾之安全，復未能恪遵
    道路交通安全規範，以善盡身為駕駛人應負之注意義務，釀
    生本件車禍事故，並造成被害人洪晨晉死亡及告訴人乙○○
    傷害之結果，侵害法益重大；另其前曾因犯刑法第185 條之
    3 案件，經臺灣臺南地方法院以93年度交簡字第1476號判決
    判處拘役40日確定，有臺灣高等法院被告前案紀錄表1 份附
    卷可考，然其未知警惕，又再度酒後駕車而犯本件之罪，足
    見其輕忽法律規範之態度，實不宜寬貸，復參酌其於本院審
    理時坦承犯行，犯後態度尚可，又本件案發後，雖始終未能
    與被害人家屬及告訴人達成和解，並求得被害人家屬及告訴
    人之諒宥，然事實上已協助被害人洪晨晉家屬及告訴人乙○
    ○分別領取新臺幣（下同）1,500,366 元及34,194元之保險
    理賠金，另給付被害人洪晨晉家屬50,000元之慰問金等情，
    有被告提出之強制險已決賠案查詢結果2 紙及慰問金收據1
    紙（以上見本院卷第44-46 頁）在卷可考，難認其全無和解
    之誠意，另參以被害人洪晨晉就本件車禍亦與有過失等一切
    情狀，就其上開所犯分別量處如主文所示之刑，另考量其年
    齡、職業、收入、社會地位等節，均諭知易科罰金之折算標
    準，並合併定應執行之刑。又被告所犯各罪均獲處6 月以下
    有期徒刑，合於刑法第41條第1 項得易刑處分之規定，依司
    法院大法官會議98年6 月19日公布之釋字第662 號解釋意旨
    ，並就本院所定應執行之刑部分，諭知易科罰金之折算標準
    ，以資警惕。公訴人雖於本院審理時就被告所犯服用酒類不
    能安全駕駛動力交通工具而駕駛罪部分具體求刑有期徒刑8
    月、就業務過失致人於死罪部分具體求刑應執行有期徒刑10
    月，惟本院認量處如主文所示之刑為當，檢察官之求刑核屬
    過重，附此敘明。
四、起訴書犯罪事實另敘及被告於本件案發當時亦未注意汽車行
    駛前應顯示方向燈，注意前後左右有無障礙物或車輛行人，
    並應讓行進中之車輛行人優先通行之注意義務，致生本件事
    故等語。似認被告係於駕車起駛時未注意前後左右，並禮讓
    行進中之車輛以致肇事，被告則堅詞否認此情，辯稱其當時
    並未開車等語。而檢察官上開認定，無非係以告訴人乙○○
    偵訊中之證述為其論據。告訴人乙○○於偵訊中證稱：當時
    被告駕車在慢車道緩慢前行，突然未打方向燈並變換車道要
    切入快車道，洪晨晉未及煞車便撞上云云（見偵卷第6 頁）
    。然觀諸卷附現場照片，碰撞發生後，機車倒地位置距離自
    小貨車甚近，而機車車殼碎片及安全帽等物品，部分散落在
    自小貨車車後遭機車撞擊部位處直至機車倒地位置，部分散
    落在自小貨車車旁，堪認自小貨車所停留之位置，即為二車
    碰撞之地點，再觀該自小貨車停放現場之狀態，係在慢車道
    上，車身朝前且輪胎並無轉動之情而與車身及道路標線平行
    ，實未有何朝快車道逼近之狀態甚明。是告訴人乙○○上開
    證述實有可疑，不可採信。此外，復查無其他積極證據足供
    證明被告確有此部分違反注意義務之情形，是檢察官上開所
    指，尚屬誤會，附此敘明。
據上論斷，依刑事訴訟法第273 條之1 第1 項、第299 條第1 項
前段、第300條，道路交通管理處罰條例第86條第1項，刑法第18
5條之3、第276條第2項、第284條第2項前段、第55條、第41條第
1項前段、第62條前段、第51條第5款，刑法施行法第1條之1，判
決如主文。
中    華    民    國    98    年    12    月    30    日
                  交通法庭    法  官  程士傑
以上正本證明與原本無異。
如不服本判決應於收受判決後10日內向本院提出上訴書狀，並應
敘述具體理由；其未敘述上訴理由者，應於上訴期間屆滿後20日
內向本院補提理由書（均須按他造當事人之人數附繕本）「切勿
逕送上級法院」。
中    華    民    國    98    年    12    月    31    日
                              書記官  孫秀桃
附錄論罪科刑法條：
刑法第185條之3
服用毒品、麻醉藥品、酒類或其他相類之物，不能安全駕駛動力
交通工具而駕駛者，處1 年以下有期徒刑、拘役或科或併科15萬
元以下罰金。
刑法第276條第2項
從事業務之人，因業務上之過失犯前項之罪者，處 5 年以下有期
徒刑或拘役，得併科 3 千元以下罰金。
刑法第284條第2項前段
從事業務之人，因業務上之過失傷害人者，處 1 年以下有期徒刑
、拘役或1 千元以下罰金。

司法院資訊處製作；財團法人民間司法改革基金會備份。
